【裁判字號】    99,交聲,2284
【裁判日期】    990625
【裁判案由】    聲明異議
【裁判全文】
臺灣臺中地方法院交通事件裁定     99年度交聲字第2284號
原處分機關  交通部公路總局臺中區監理所臺中市監理站
受處分人    甲○○
上列異議人即受處分人因違反道路交通管理處罰條例案件，對於
交通部公路總局臺中區監理所臺中市監理站中華民國99年6 月1
日所為之裁決（原處分：裁監稽違字第裁61-U00000000號違反道
路交通管理事件裁決書），聲明異議，本院裁定如下：
    主  文
異議駁回。
    理  由
一、原處分機關交通部公路總局臺中區監理所臺中市監理站略以
    ：異議人即受處分人（下稱受處分人）甲○○於民國99年4
    月25日9 時40分許，駕駛車牌號碼EXI-355 號輕型機車，行
    經臺中市○○路○○道，警鈴已響、號誌已顯示，仍強行闖
    越該平交道，經內政部警政署鐵路警察局第一警務段台中分
    駐所員警以違反道路交通管理處罰條例第54條第1 項第1 款
    規定，當場舉發，嗣原處分機關於99年6 月1 日以裁監稽違
    字第裁61- U00000000 號裁決書，依違反道路交通管理處罰
    條例第54條第1 項，裁處受處分人罰鍰新臺幣（下同）10,0
    00元並記違規點數3 點及施以道路交通安全講習，應無不合
    等語。
二、受處分人聲明異議意旨略以：伊於上開時間固然通過十甲路
    平交道時遭警攔停並告知闖越平交道，然因伊當時通行之路
    口燈誌為綠燈，且因伊身體欠佳、耳鳴，不知平交道警鈴已
    響、閃光器已亮，伊並非強行闖越，員警未以勸導取代罰款
    ，處罰過重云云。
三、按汽車行駛中，駕駛人看到鐵路平交道標誌或標線後，應即
    將速度減低至時速15公里以下；鐵路平交道設有警鈴及閃光
    號誌者，警鈴已響、閃光號誌已顯示，駕駛人應暫停俟火車
    通過後，看聽鐵路兩方確無火車駛來始得通過。道路交通安
    全規則第104 條第1 項第1 、2 款定有明文；次按汽車駕駛
    ，駕車在鐵路平交道有下列情形之一者，處新台幣6,000 元
    以下12,000元以下罰鍰。因而肇事者，並吊銷其駕駛執照：
    一、不遵守看守人員之指示，或遮斷器開始放下，或警鈴已
    響、閃光號誌已顯示，仍強行闖越者，道路交通管理處罰條
    例第54條第1 項定有明文，且汽車駕駛人駕駛汽車違反道路
    交通管理處罰條例第54條規定者，除應依該條所規定之罰鍰
    處罰外，並應分別予記違規點數3 點，道路交通管理處罰條
    例第63條第1 項第3 款亦定有明文。
四、經查：
  (一)本件受處分人於99年4 月25日9 時40分許，駕駛車牌號碼EX
    I -355號輕型機車，行經臺中市○○路○○道時，警鈴已響
    、閃光號誌已顯示，仍強行闖越該平交道，而為內政部警政
    署鐵路警察局第一警務段台中分駐所員警當場攔停舉發等情
    ，有舉發違反道路交通管理事件通知單及內政部警政署鐵路
    警察警察局第一警務段99年5 月17日鐵一警行字第09900034
    81號函暨其檢附之舉發錄影光碟1 片附卷可稽。且經本院依
    職權勘驗上開舉發違規錄影光碟內容，勘驗結果為：「本錄
    影光碟並無顯示現場時間，以下所示時間為光碟播放器所顯
    示之時間。00：03：鐵路平交道之警鈴聲開始響起，且持
    續響著。00：11：鈴聲響約19聲後，受處分人一人騎乘機
    車從與十甲路垂直之另一車道右轉直行十甲路鐵路平交道，
    並未停車察看。00：12：鄰近受處分人之第一支平交道遮
    斷器已開始慢慢地放下，受處分人騎乘機車從該支已慢慢放
    下之平交道遮斷器下通過。00：17：第一支平交道遮斷器
    已經完全放下。00：18：受處分人已騎乘機車完全通過十
    甲路鐵路平交道。00：19：第二支平交道遮斷器開始慢慢
    地放下。00：23：受處人為警攔查，警員對受處分人稱：
    『旁邊請熄火，旁邊請熄火，你知道為什麼我要攔你嗎？』
    00：24：第二支平交道遮斷器已經完全放下，此時警鈴器
    仍然持續響著。」，亦有本院勘驗筆錄在卷可按。是受處分
    人確有於前揭時、地，於警鈴已響、號誌已顯示，且遮斷器
    已開始放下後，騎乘機車強行闖越鐵路平交道之事實，已堪
    認定。
  (二)至受處分人雖以前揭情詞置辯，並提出熊寶貝小兒診所於99
    年5 月4 日開立之診斷證明書1 紙為據。而受處分人所提出
    之上開診斷證明書上固有於醫師囑言欄記載：「患者因過敏
    性鼻炎會有頭暈、耳鳴的症狀，並於990424來就診給予抗組
    織胺治療，因個人對藥物反應程度不同，或多或少有注意力
    不集中之可能，故盡可能在服藥期間避免機械操作」等語，
    惟受處分人係於99年4 月24日就診，則其於服用藥物後，於
    99年4 月25日9 時40分許違規當時，是否仍有頭暈、耳鳴發
    作之狀況，抑或有因服用抗組織胺藥物而達不能安全駕駛程
    度，尚無從依上開診斷證明書即為認定；且服用抗組織胺藥
    物是否一律產生注意力不集中之情況，因人而異，此為眾所
    週知之事實，自難僅以上開診斷證明書即遽為有利受處分人
    之認定。況本件受處分人於為警當場攔停時，與員警之對話
    尚屬條理分明，且其亦自承因見平交道遮斷器尚未放下而通
    行等語，亦有本院上開勘驗筆錄及錄影光碟附卷足憑，足見
    受處分人於本案為警舉發當時，其精神狀況應尚屬良好，而
    未達影響其辨識能力之程度。是受處分人前開所辯，要屬卸
    責之詞，不足採信。
  (三)再按違反道路交通管理事件受處罰人有下列情形之一，無法
    一次完納罰鍰，得敘明理由向處罰機關申請分期繳納：一、
    義務人依其經濟狀況，無法一次完納本條例罰鍰。二、因天
    災、事變或其他不可抗力，致遭受重大財產損失。違反道路
    交通管理事件統一裁罰基準及處理細則第60條定有明文。本
    件受處分人縱有因景氣不佳而無力負擔罰鍰10,000元乙情，
    然此核與本件違規事實無涉，受處分人若有合乎前揭法條規
    定之要件，自得依上開規定向原處分機關申請分期繳納罰鍰
    並待其審核，併予敘明。
五、綜上所述，受處分人確有於上揭時、地駕車行經鐵路平交道
    時，警鈴已響、號誌已顯示，仍未減速暫停，逕行闖越之違
    規行為，已堪認定。從而，原處分機關援引道路交通管理處
    罰條例第54條第1 項、第63條第1 項第3 款之規定，裁處異
    議人罰鍰10,000元，並記違規點數3 點，並無違誤，本件異
    議為無理由，應予駁回。
據上論斷，應依道路交通管理處罰條例第87條第2 項、道路交通
案件處理辦法第19條，裁定如主文。
中    華    民    國    99    年    6     月    25    日
                  交通法庭  法  官  劉惠娟
上正本證明與原本無異。
如不服本裁定應於送達後五日內向本院提出抗告狀。
                            書記官  童淑芬
中    華    民    國    99    年    6     月    25    日

司法院資訊處製作；財團法人民間司法改革基金會備份。
